【裁判字號】    89,再易,12
【裁判日期】    890718
【裁判案由】    遷讓房屋
【裁判全文】
臺灣高等法院民事裁定  八十九年度再易字第十二號
      再審原告    甲○○○
      訴訟代理人  李文傑 律師
                  林建鼎 律師
      再審被告    丁○○      .
                  戊○○      .
                  己○○      .
                  庚○○○    .
                  丙○○      .
                  乙○○      .
      共      同
      訴訟代理人  羅秉成律師
                  詹惠芬律師
                  魏順華律師
右當事人間請求遷讓房屋事件，再審原告對於中華民國八十八年十二月二十九日本院
八十八年度上易字第一八一號確定判決提起再審之訴，再審被告就答辯聲明為備位聲
明之追加，本院判決如左：
      主    文
再審被告追加之訴駁回。
追加之訴訴訟費用由再審被告負擔。
      理    由
一、按在第二審為訴之追加，非經他造之同意，不得為之，民事訴訟法第四百四十六
    條第一項規定甚明。再依民事訴訟法第五百零五條規定「除本編別有規定外，再
    審之訴訟程序，準用關於各該審級訴訟程序之規定。」。
二、查，本件再審被告於臺灣新竹地方法院（下稱新竹地院）八十七年度訴字第七九
    ○號審理時，其起訴之聲明為「被告（即再審原告）應自坐落新竹縣新埔鎮○○
    段一０六四號土地上如附圖（該判決後附之附圖）所示H2部分面積一０．四四平
    方公尺；同段一０五三之二號土地上A2部分面積０．六二平方公尺；同段一０五
    三之一二號土地上B2部分面積二二．八四平方公尺、B3部分面積二、五二平方公
    尺；同段一０五三之一三號土地上C2部分面積五０．五０平方公尺；同段一０五
    三之五號土地上D2部分面積三．六九平方公尺；同段一０五三之六號土地上E2部
    分面積一七、三一平方公尺；同段一０五三之七號土地上F1部分面積四、五五平
    方公尺；一０六一號土地上G2部分面積一三．一六平方公尺之建物騰空遷讓」；
    經新竹地院判決再審被告敗訴，再審被告不服提起上訴，經本院八十八年上易字
    第一八一號判決（原確定判決），將新竹地院之上開判決廢棄，判決再審被告勝
    訴，即再審原告應自系爭土地上之建物騰空遷讓，再審被告於本院八十八年上易
    字第一八一號審理時，其聲明亦與一審新竹地院八十七年度訴字第七九○號之聲
    明相同；嗣於本院審理本件再審之訴時，再審被告始於八十九年四月十七日提出
    再審答辯狀，追加答辯備位聲明為「再審原告應自所占有建物即門牌號新竹縣田
    新里十一鄰新芎路一三三巷六號之所座落新竹縣新埔鎮○○段一０六四號土地上
    如附圖（同上開新竹地院判決後附之附圖）所示H2部分面積一０．四四平方公尺
    ；同段一０五三之二號土地上A2部分面積０．六二平方公尺；同段一０五三之一
    二號土地上B2部分面積二二．八四平方公尺、B3部分面積二、五二平方公尺；同
    段一０五三之一三號土地上C2部分面積五０．五０平方公尺；同段一０五三之五
    號土地上D2部分面積三．六九平方公尺；同段一０五三之六號土地上E2部分面積
    一七、三一平方公尺；同段一０五三之七號土地上F1部分面積四、五五平方公尺
    ；一０六一號土地上G2部分面積一三．一六平方公尺之基地遷出，將所占用如附
    圖（同上開新竹地院判決後附之附圖）所示新竹縣新埔鎮○○段一０五三之五號
    土地上D2部分面積三．六九平方公尺土地返還於再審被告丁○○；同段一０五三
    之六號土地上E2部分面積一七、三一平方公尺及同段一０六一號土地上G2部分面
    積一三．一六平方公尺土地返還予再審被告戊○○、同段一０五三之七號土地上
    F1部分面積四、五五平方公尺及同段一０六四號土地上H2部分面積一０‧四四平
    方公尺地返還予再審被告范光源、同段一０五三之一一土地上A2部分面積０．六
    二平方公尺土地返還予於再審被告乙○○、同段一０五三之一二號土地上B2部分
    面積二二．八四平方公尺及B3部分面積二‧五二平方公尺土地返還予再審被告庚
    ○○○、同段一０五三之一三號土地上C2部分面積五０．五０平方公尺土地返還
    予再審被告丙○○。」；惟查，再審被告在本件為防禦性角色之被告，自不能追
    加實際上具備攻擊性訴求主張之備位聲明。且再審之訴，係對於原確定判決聲明
    不服，故關於本案之辯論及裁判僅以聲明不服之部分為限，民事訴訟法第五百零
    三條定有明文。又再審之訴，應於三十日之不變期間內提起，前項期間，自判決
    確定時起算，亦為民事訴訟法第五百條第一、二項所明定。故對於原確定判決提
    起再審之訴，而後為訴之變更、追加，亦須在判決確定時起算三十日之不變期間
    內提起方屬適法。本件再審原告亦僅得於判決確定時即八十九年一月十三日起算
    三十日之不變期間內，即同年二月十三日內才可為訴之變更或追加（參照最高法
    院六十年台上字第三二三九號判決意旨）。本件再審被告於八十九年四月十七日
    始為備位聲明之追加，早已逾越上開不變期間，自非適法。且本件再審被告所為
    訴之追加，亦未經再審原告之同意，揆之首開說明，其所為訴之追加，自難認為
    合法，不應准許。
三、據上論結，本件追加之訴為不合法，依民事訴訟法第二百四十九條第一項第六款
    、第九十五條、第七十八條、第八十五條第一項前段，裁定如主文。
中      華      民      國    八十九    年      七      月     十八     日
                              民事第十六庭
                                  審判長法  官  王  聖  惠
                                        法  官  周  美  月
                                        法  官  蕭  忠  仁
右正本係照原本作成。
不得抗告。
                                        書記官  陳樂觀
中      華      民      國    八十九    年      七      月    二十    日


司法院資訊處製作；財團法人民間司法改革基金會備份。
